【裁判字號】    99,易,370
【裁判日期】    990630
【裁判案由】    竊盜
【裁判全文】
臺灣板橋地方法院刑事判決               99年度易字第370號
公  訴  人  臺灣板橋地方法院檢察署檢察官
被      告  甲○○
上列被告因竊盜案件，經檢察官提起公訴（98年度偵字第27261
號），本院判決如下：
    主  文
甲○○無罪。
    理  由
一、公訴意旨略以：被告甲○○意圖為自己不法之所有，於民國
    98年9 月10日8 時30分至10時30分許，行經臺北縣三峽鎮○
    ○路71之4 號告訴人乙○○之住處，見該住處大門未鎖，遂
    趁1 樓客廳無人之際，進入該住處（侵入住宅部分未據告訴
    ），徒手竊取告訴人所有置於該處2 樓臥室內之黃金項鍊1
    條、男鑽戒1 只、男用手錶1 只、現金新臺幣（下同）
    23,000元等財物，得手後隨即離去。嗣經告訴人發覺遭竊後
    報警處理，嗣經警調閱上開路段監視器後，循線查悉上情，
    因認被告涉犯刑法第320 條第1 項之竊盜罪嫌等語。
二、按犯罪事實應依證據認定之，無證據不得認定犯罪事實，刑
    事訴訟法第154 條第2 項定有明文。又按事實之認定，應憑
    證據，如未能發現相當證據，或證據不足以證明，自不能以
    推測或擬制之方法，為裁判基礎。再按認定犯罪事實所憑之
    證據，雖不以直接證據為限，間接證據亦包括在內；然而無
    論直接或間接證據，其為訴訟上之證明，須於通常一般之人
    均不致有所懷疑，而得確信其為真實之程度者，始得據為有
    罪之認定，倘其證明尚未達到此一程度，而有合理之懷疑存
    在時，事實審法院復已就其心證上理由予以闡述，敘明其如
    何無從為有罪之確信，即應為無罪之判決，亦有最高法院76
    年台上字第4986號判例意旨足資參照。
三、本件公訴人認被告甲○○涉犯刑法第320 條第1 項之竊盜罪
    嫌，無非係以被告於警詢及偵查中之供述、證人即告訴人乙
    ○○於警詢及偵查中之證述、監視錄影翻拍照片6 幀、現場
    照5 幀、監視器光碟1 片、現場測繪圖1 份及被告使用門號
    0000000000號之雙向通聯紀錄等為其主要論據。訊據被告固
    坦承其於98年9 月10日8 時30分許至10時30分許，有駕駛車
    牌號碼321-EL號營業小客車到該處附近，並徒步行經告訴人
    上址住處之事實，惟堅決否認有何竊盜之犯行，辯稱：伊因
    載客人到該處三峽民安路的社區，客人稱要下車叫伊等他一
    下，伊迴轉在等客人的時候，發現伊放在車上的1,200 元不
    見了，所以伊就把車又掉頭停放，伊就跛著腳下車帶著包包
    想要打電話，伊先到公共電話旁邊的民宅換零錢，民宅主人
    呂金合要伊去下面的雜貨店換零錢，伊就直接再往下走，換
    完銅板後再折返回至公共電話處撥打電話予伊女友，但她沒
    有接電話等語。經查：
  (一)告訴人乙○○位於臺北縣三峽鎮○○路71之4 號住處，於98
    年9 月10日8 時30分許至10時30分間，自1 樓進入後，竊取
    置於2 樓臥室內之黃金項鍊1 條、男鑽戒1 只、男用手錶1
    只、現金230,000 元等事實，業據證人即告訴人乙○○於警
    詢、偵訊及本院審理時指述明確（見98年度偵字第27261 號
    卷第6 至10頁、第43頁、第52至53頁）。又被告於上開時段
    有駕駛車號321-EL號營業小客車行經告訴人上址住處附近，
    先將車停放在建安國小前，復駕駛該車予以停放在臺北縣三
    峽鎮○○路71之16號對面，並下車往建安國小方向行走，至
    建安國小處又折返，而有途經告訴人住處住址等情，亦據被
    告供陳甚詳，核與警製刑案現場測繪圖所繪路線相符，並有
    監視錄影翻拍相片在卷可資佐證（見同上偵卷第32至38頁）
    ，固均堪信為真實。
  (二)告訴人固指稱依監視錄影器翻拍照片得見被告所揹掛之包包
    係為其所有之物等語，惟觀諸卷附案發地點附近之路口監視
    器錄影翻拍照片，固得確認被告有徘徊於臺北縣三峽鎮○○
    路上建安國小與建安路71之16號間，惟依翻拍相片所示實無
    從認定被告所揹掛之包包之款式、顏色，或任何足以特定樣
    式之特徵，又依證人即臺北縣三峽鎮○○路71之7 號民宅主
    人呂金合於警詢中供稱：於98年9 月10日8 時20分許有一名
    男子到伊家門前向伊表示要換零錢來打電話，伊告訴他沒有
    零錢，請他到雜貨店去換，該男子後來往建安國小方向走出
    去，並未與他人同行，伊並沒有注意到被告手上有無拿著包
    包等語（見同上偵卷第11頁），核與被告所辯其下車欲撥打
    電話之情節相符，是被告所辯：伊所攜帶者為自己的包包，
    欲兌換零錢撥打電話等語，尚非全然無據。況且，被告縱有
    如畫面所示攜帶包包之情，在無以確保證人對上開模糊影像
    之指認有其客觀性及正確性下，尚難遽認被告所揹掛之包包
    確係告訴人所有之物。
  (三)又被告於偵訊中辯稱：伊所使用之門號0000000000號行動電
    話係停話中云云，惟其於本院審理時辯稱：伊係在9 月4 日
    恢復通話，在偵查中是因為緊張所以才口誤說成9 月10日，
    9 月10日當天伊因為該手機要沒電，所以才要去撥公共電話
    等語，而參以門號0000000000號行動電話之通聯紀錄（見本
    院卷第24頁），可知該號碼固於98年9 月10日係屬可正常通
    話之狀態，然上開號碼於98年9 月10日7 時37分自臺北縣三
    峽鎮○○路3 號基地台位置發話後，迄同日10時51分許再於
    臺北縣土城市○○路○ 段127 號基地台位置始有發話紀錄，
    在告訴人所指之案發時段內未見有何通話紀錄等情甚為明確
    ，是被告上開所辯其係因手機沒電遂下車前往建安路71之5
    號、71之6 號住宅中間撥打公共電話乙節，要難認與常情有
    違，自不得以上開通聯紀錄即遽採為對被告不利之認定。
  (四)再告訴人固於本院審理時證稱：伊發現遭竊後，有請里長看
    監視器，發現有計程車停在建安國小，駕駛人下車後消失了
    約1 分鐘，再上車把車子開上廟的轉彎處，該車也消失了，
    然後再看到駕駛人經過監視器，站在伊住家那排的最後一戶
    ，再走到騎樓下面，伊住家那排約有5 戶，可以看到駕駛人
    一戶戶的查看，約在第四間有停留一下，後來又走出騎樓繼
    續往前走後，消失於畫面，駕駛人又出現在監視畫面是他從
    學校出來左手邊的騎樓走出來，手有摀著嘴巴，駕駛人就直
    接轉進騎樓內走到伊家，消失幾分鐘後，出來身手就揹著伊
    的包包等語（見本院卷第52頁背面、第53頁背面），惟觀諸
    卷附監視錄影照片（編號3 、4 所示，見同上偵卷第34頁）
    ），均僅能認定被告係有趨近於告訴人住處之騎樓處，並自
    騎樓處走出之情，又依告訴人住處騎樓近照所示（見同上偵
    卷第37、38頁），告訴人之住處與鄰宅之騎樓均有相通之公
    共通行之空間，而依監視錄影器所拍攝之角度、視野，無法
    將各該大門予以攝入，是被告固有走入告訴人住處方向建築
    物之騎樓內，惟是否係走進告訴人住處、或甚至係走進告訴
    人屋內均無從依畫面得知，是尚難依此片段畫面遽以認定被
    告係侵入告訴人住宅竊盜之人。
四、綜上所述，依公訴人所提出之證據，僅能證明告訴人住處，
    於上開時間遭竊，然客觀上尚未達到使通常一般之人均不致
    於有所懷疑，而得確信被告甲○○確為竊取上開物品之人之
    程度，是存有合理之懷疑。此外，復查無其他積極事證足認
    被告確有公訴人所指之竊盜犯行，揆諸首揭說明，本於罪疑
    利益歸於被告之原則，自應為有利被告之認定。是以不能證
    明被告犯罪，自應為被告無罪之諭知。
據上論斷，應依刑事訴訟法第301 條第1 項，判決如主文。
本案經檢察官陳豐年到庭執行職務
中    華    民    國    99    年    6     月    30    日
                    刑事第十一庭  法  官  陳海寧
以上正本證明與原本無異。
如不服本判決，應於判決送達後10日內敘明上訴理由，向本院提
出上訴狀 (應附繕本) ，上訴於臺灣高等法院。其未敘述上訴理
由者，應於上訴期間屆滿後20日內向本院補提理由書「切勿逕送
上級法院」。
                                  書記官  馮得弟
中    華    民    國    99    年    7     月    9     日

司法院資訊處製作；財團法人民間司法改革基金會備份。
